臺灣高等法院高雄分院刑事判決　　　　　　　　　　九十一年度上易字第九九七號
　　上　訴　人　臺灣高雄地方法院檢察署檢察官
　　被　　　告　乙○○
右上訴人因傷害案件，不服臺灣高雄地方法院九十一年度易字第一一八四號中華民國
九十一年五月三十日第一審判決（起訴案號：臺灣高雄地方法院檢察署九十年度偵字
第一八九一二號），提起上訴，本院判決如左：
      主  文
上訴駁回。
      理  由
一公訴意旨以︰被告乙○○與告訴人甲○○（即黃馦）均為位於高雄縣燕巢鄉○○路
  一號「仁愛之家」之臨時僱員，於民國九十年八月二十二日上午九時許，因乙○○
  不滿甲○○向其叫罵，竟基於傷害之犯意，推載病患韓永和之輪椅衝撞甲○○，致
  甲○○受有下唇擦傷破皮、右小腿瘀腫及右大腿擦傷等傷害，案經甲○○提出告訴
  ，因認被告乙○○涉犯刑法第二百七十七條第一項傷害罪嫌云云。
二按犯罪事實應依證據認定之，無證據不得推定其犯罪事實，刑事訴訟法第一百五十
  四條定有明文。而在訴訟上用以證明事實之證據，須於通常一般之人均不致於有所
  懷疑，而得確信其為真實之程度者，始得據以為有罪之認定；倘其證明尚未達到此
  一程度，而有合理之懷疑存在，致使無從為有罪之確信時，即應為無罪之判決（參
  照最高法院七十六年度台上字第四九八六號判例）。再按告訴人之告訴，係以使被
  告受刑事訴追為目的，是其陳述是否與事實相符，仍應調查其他證據以資審認（參
  照最高法院五十二年度台上字第一三○○號判例）。
三公訴人認被告乙○○涉犯傷害犯行，無非以告訴人甲○○之指述、博正醫院之診斷
  證明書為論據。訊據被告乙○○雖坦承於右揭時地與告訴人因工作而有嫌隙，且伊
  推輪椅時因告訴人忽然改變行進方向，致該輪椅之腳踏板撞到告訴人所穿雨鞋，惟
  堅決否認有何傷害犯行，辯稱：雖因不小心以輪椅踏板處碰到告訴人穿著雨鞋之足
  踝處，但告訴人並未受任何傷害等語。
四經查：
(一)被告與告訴人於九十年八月二十二日上午九時許，在高雄縣燕巢鄉○○路一號「仁
  愛之家」工作時，因告訴人要求被告幫忙，遭被告拒絕而有爭執，嗣被告急忙以輪
  椅將病患推出戶外，但因已離開之告訴人又突然止步，致被告推病患行進間之輪椅
  踏板處，碰及告訴人腳部所穿之雨鞋，但該碰撞之力道很輕，在場之人均未看見告
  訴人受傷一節，業據證人即當時亦在現場目擊被告與告訴人爭執過程之郭俊呈結證
  明確（見警卷第四頁反面、偵查卷第七頁反面）。且證人即仁愛之家督導人員林美
  靜亦到庭證稱︰被告與告訴人二人發生爭執當時伊雖未在場，惟於事後趕到時，伊
  還有詢問並看告訴人何處受傷，告訴人僅稱嘴唇受傷，但伊看不出來，復教導告訴
  人如何替老人洗澡等，告訴人即表示此為低賤工作，伊認為告訴人之觀念不正確，
  立刻糾正告訴人，並對告訴人表示，如有此觀念，明天就不用來上班了，告訴人聽
  見就開始坐在大門口哭鬧並報警等語（見原審卷第二十五頁至第二十六頁）。又於
  告訴人報警後，證人即至現場處理之高雄縣警察局深水派出所員警古鑫松復結證稱
  ：伊當天是備勤，接獲勤務中心之通知而前往「仁愛之家」，到達時見告訴人坐在
  地上哭，表示遭人欺侮，伊乃詢問告訴人何處受傷，告訴人僅稱腳部受傷，當時伊
  有帶照相機，要幫告訴人拍照受傷部位，但為告訴人拒絕，且告訴人穿著長褲及雨
  鞋，伊並無法看到告訴人究係何處受傷，告訴人當時還翻嘴唇給伊看，表示嘴唇有
  受傷，但伊亦看不出來告訴人嘴唇有何紅腫或流血情形，況且告訴人還請求消防隊
  派救護車到現場，當時消防人員到場時見告訴人沒有什麼傷，就向告訴人說救護車
  是救急的，告訴人既沒有什麼傷，就要其自己去醫院看即可等語（見偵查卷第七頁
  反面、原審卷第二十四頁、第二十六頁），另證人即高雄縣燕巢鄉消防隊隊員徐家
  鴻亦證稱：伊到現場，告訴人穿著長褲及雨鞋，就告訴人外觀看不出有何受傷情形
  等語（見偵查卷第七頁反面）。亦即當日所有在場證人雖聽聞告訴人指述遭被告傷
  害，惟均未見告訴人受傷之部位。再者，告訴人所受之傷害為下唇擦傷破皮零點五
  公分、右小腿瘀腫（五Ⅹ三公分）及右大腿擦傷（一Ⅹ一公分）之傷害一節，亦有
  博正醫院之診斷證明書（見警卷第六頁）一紙可稽，而該等傷勢均為肉眼立即可見
  之傷勢，尚無須專業醫療人員以精密之儀器診斷，始得以確定者。而告訴人自承曾
  向證人出示伊下唇受傷（見偵查卷第八頁），惟竟無人得見，則告訴人於被告以輪
  椅撞及時究有無受傷，即非無疑義。
(二)告訴人於九十年八月二十二日上午九時許遭被告以輪椅撞及後，竟未立即就近找尋
  醫院驗傷，乃遲至該日下午一時十六分許始前往位於高雄市之博正醫院看診，且告
  訴人右小腿之傷勢約在小腿中央處，右腿二處傷均在人體正面處，有博正醫院開立
  之診斷證明書、九十一年四月二十五日函及告訴人受傷示意圖各一紙在卷（見原審
  卷第十一頁、第十九頁）可參，復佐以告訴人於原審中指訴︰當時伊推一名老人進
  入，被告即表示該名老人非伊所負責照顧之病人，叫伊不要管，伊轉身要離開時，
  被告即將該輪椅轉面來撞伊二腳後腳腳踝處，當時是輪椅何處碰到伊，伊並不清楚
  ，且於碰撞時，伊咬到下唇，致伊嘴唇受傷，至於右大腿受傷則可能是擦到門或門
  框處受傷，擦傷部位伊亦記不清楚等語（見原審卷第十七頁）。則告訴人所指遭被
  告以輪椅撞及之二腳足踝部位並未受傷，反而無關部位，即正面之右小腿、大腿受
  傷，是以，告訴人指訴之情節顯與事實不符。
(三)告訴人所指述下唇及後踝處受傷之部位，既經在場證人郭俊呈、林美靜、古鑫
  松、徐家鴻表示均未得見，復與上開診斷證明書所記載右小腿、大腿正面受創部位
  不符，則自不得僅以告訴人黃馦之指述及博正醫院之診斷證明書，遽以認定被告乙
  ○○有於右揭時地推輪椅傷害告訴人黃馦。
五綜上所述，被告所辯並未傷害告訴人等語，應屬可採，其行為尚與刑法第二百七十
  七條第一項之規定不符，自難以該罪相繩。此外，復查無其他積極證據足認被告有
  公訴意旨所指之傷害罪犯行，不能證明被告犯罪，自應為無罪之諭知。原審法院諭
  知被告無罪，並無不合，檢察官上訴意旨指摘原判決不當，為無理由，應予駁回。
據上論斷，應依刑事訴訟法第三百六十八條，判決如主文。
本案經檢察官林應華到庭執行職務。
中     華     民      國     九十一     年     八     月     二十二     日
                              臺灣高等法院高雄分院刑事第六庭
                                  審判長法官  王憲義
                                        法官  莊崑山
                                        法官  謝靜雯
右正本證明與原本無異。
不得上訴。
                                      書記官  廖素珍
中     華     民      國     九十一     年     八     月     二十三     日
                                                                   Ａ
